臺灣臺中地方法院刑事判決　　　　　　　　　　　　九十二年度訴字第二七五三號
　　公　訴　人　臺灣臺中地方法院檢察署檢察官
　　被　　　告　甲○○
右列被告因違反稅捐稽徵法案件，經檢察官提起公訴（九十二年度偵字第一一九七○
號），被告於準備程序中就被訴事實為有罪之陳述，經告知簡式審判程序之旨，並聽
取公訴人、被告之意見後，由本院合議庭裁定由受命法官獨任進行簡式審判程序，判
決如左：
    主  文
甲○○商業負責人，為納稅義務人以不正當方法逃漏稅捐，處拘役肆拾日，如易科罰
金，以佰元折算壹日。
    事  實
一、甲○○係臺中市北區○○○○街八九巷六之一號「萬有水電工程行」（為獨資經
    營之商號，現已終止營業）之出資兼負責人，並為商業會計法所稱之商業負責人
    ，其明知「萬有水電工程行」於民國八十九年度，僅曾於八十九年五月二十三日
    起至同年月三十一日止（未包含五月二十八日，該日休息）僱用乙○○工作八日
    ，支給薪資新臺幣（下同）一萬六千元，其餘時間均未僱用乙○○及支薪，竟僅
    為求減少之營利事業所得稅支出，即基於以不正當之方法為營利事業所得稅納稅
    義務人「萬有水電工程行」逃漏稅捐之犯意，於八十九年底某日，在不詳地點，
    在具有內部原始會計憑證性質之「扶養親屬暨各類所得明細表」上，虛列「萬有
    水電工程行」自八十九年一月起至八十九年十二月止，每月支給乙○○二萬八千
    元至四萬二千元不等，合計支給三十九萬八千元薪資（詳如附件所示）之不實事
    項，並偽造「乙○○」印章一枚，蓋用於前開「扶養親屬暨各類所得明細表」，
    表示乙○○業已簽收該等款項後，行使交付予不知情之「林麗玉會計事務所」職
    員張惠雯【所涉偽造印章、偽造印文及違反商業會計法第七十一條第一款部分（
    偽造印章、偽造印文係填製不實會計憑證之部分行為，不另論罪），業經本院以
    九十一年度訴字第二六四八號判處有期徒刑四月，緩刑二年確定】，由張惠雯依
    據前開不實之「扶養親屬暨各類所得明細表」，製作相同內容之各類所得扣繳暨
    免扣繳憑單，並持之向財政部臺灣省中區國稅局臺中市分局申報「萬有水電工程
    行」八十九年度營利事業所得稅，使「萬有水電工程行」因此逃漏八十九年度營
    利事業所得稅九萬五千五百元。嗣因乙○○接獲財政部臺灣省中區國稅局八十九
    年度綜合所得稅核定稅額繳款書已申報核定通知，使發現上情而提出檢舉。
二、案經乙○○告發臺灣臺中地方法院檢察署檢察官偵查起訴。
    理  由
一、右揭事實，業據被告甲○○坦承不諱，核與告發人乙○○於另案偵查及告發人之
    妻張欣晏迭於另案檢察官訊問、本院調查時指訴情節相符，並經證人張惠雯於另
    案檢察官訊問、本院調查時證述明確，復有「萬有水電工程行」臺中市政府營利
    事業登記證、告發人之工作日誌、各類所得扣繳暨免扣繳憑單、前開「扶養親屬
    暨各類所得明細表」、「萬有水電工程行」八十九年度營利事業所得稅結算申報
    書等影本各一份在卷可稽。而「萬有水電工程行」因虛列支給告發人薪資，致逃
    漏八十九年度營利事業所得稅達九萬五千五百元，亦有財政部臺灣省中區國稅局
    臺中市分局九十一年十二月十二日中區國稅中市審字第○九一○○四九一八○號
    函附卷可憑，則被告前開之自白，核與事實相符。本件事證明確，被告犯行堪以
    認定。
二、按稅捐稽徵法第四十一條所規定之處罰對象，係納稅義務人，在本件中即係指「
    萬有水電工程行」，次按稅捐稽徵法第四十七條第三款商業登記法所定之商業負
    責人應處徒刑，而所謂「商業負責人」之定義，依同法第四條所定，應依公司法
    第八條、商業登記法第九條及其他法律有關之規定。又商業登記法第九條規定：
    「本法所稱商業負責人，在獨資組織者，為出資人或其法定代理人；合夥組織者
    ，為執行業務之合夥人。經理人在執行職務範圍內亦為商業負責人」，則被告既
    係獨資商號「萬有水電工程行」之負責人，即係屬稅捐稽徵法第四十七條第三款
    所稱之「商業負責人」。準此，「萬有水電工程行」因虛列支給告發人乙○○薪
    資，致營業成本增加，營業所得減少，逃漏營利事業所得稅九萬五千五百元，揆
    諸前開說明，故核被告甲○○所為，係犯該法第四十七條第三款、第四十一條之
    犯行。再按稅捐稽徵法第四十七條第一款之規定，係將納稅義務人之商業責任，
    基於刑事政策之考慮，於其應處徒刑範圍內，轉嫁於公司負責人，故此情形而受
    罰之公司法規定之公司負責人，乃屬於「代罰」之性質，其既非逃漏稅捐之納稅
    義務人，僅係代罰而已。則商業以不正當方法逃漏稅捐，縱由該公司負責人為之
    ，究非屬於公司負責人本身之犯罪行為，自與該公司負責人之其他犯罪行為間，
    無方法結果之牽連關係（最高法院八十八年度台非字第一三號判決意旨可資參照
    ）。是被告本案所犯逃漏稅捐罪，係屬代罰性質，非因本身之犯罪行為所負之行
    為責任，而與本院九十一年度訴字第二六四八號就被告虛列告發人乙○○薪資，
    並填製原始會計憑證性質之「扶養親屬暨各類所得明細表」部分，所判處被告違
    反商業會計法部分，係屬被告自己為犯罪主體所犯之犯罪行為，是二罪間犯罪主
    體分別為商業及個人，犯意各別，罪名互異，無由成立牽連關係，本即應予分論
    併罰，是檢察官就本案違反稅捐稽徵法部分另為起訴，並無不合，先予敘明。次
    查被告利用不知情之張惠雯，依其所提供之不實「扶養親屬暨各類所得明細表」
    ，而製作相同內容之各類所得扣繳暨免扣繳憑單，並持之向財政部臺灣省中區國
    稅局臺中市分局申報「萬有水電工程行」八十九年度營利事業所得稅，使「萬有
    水電工程行」因此逃漏八十九年度營利事業所得稅九萬五千五百元，為間接正犯
    。爰審酌被告平日素行，其為「萬有水電工程行」之負責人，為求減少營利事業
    所得稅之支出，該工程行即以被告填載不實會計憑證之不正當方式，增加營業支
    出，藉以逃漏營利事業所得稅，對於國家稅收造成影響，惟諒及其犯罪手段尚屬
    平和，逃漏營利事業所得稅額九萬五千五百元金額非鉅，犯後坦承犯行，態度良
    好等一切情狀，量處如主文所示之刑，並諭知易科罰金之折算標準（被告甲○○
    行為後，刑法第四十一條業於九十年一月十日修正公布施行，於同月十二日生效
    ，修正後第一項前段規定「犯最重本刑為五年以下有期徒刑以下之刑之罪，而受
    六個月以下有期徒刑或拘役之宣告，因身體、教育、職業、家庭之關係或其他正
    當事由，執行顯有困難者，得以一元以上三元以下折算一日，易科罰金」，較諸
    修正前舊法規定犯最重本刑三年以下有期徒刑之罪，而受六月以下有期徒刑或拘
    役之宣告，始得易科罰金，以修正後之新法有利於被告，爰依刑法第二條第一項
    前段，適用修正後之新法規定，諭知易科罰金之折算標準）。
據上論斷，應依刑事訴訟法第二百七十三條之一第一項、第二百九十九條第一項前段
、稅捐稽徵法第四十七條第三款、第四十一條，刑法第二條第一項前段、第十一條前
段、第四十一條第一項前段（修正後），罰金罰鍰提高標準條例第二條，判決如主文
。
本案經檢察官藍獻榮到庭執行職務。
中      華      民      國      九十三      年    九    月    二十九    日
                                    臺灣臺中地方法院刑事第十三庭
                                        法  官  陳  可  薇
右正本證明與原本無異。
如不服本判決，應於送達後十日內向本院提出上訴狀（須附繕本），上訴於臺灣高等
法院臺中分院。
                                        書記官
中      華      民      國      九十三      年    九    月    二十九    日
附錄論罪科刑法條：
稅捐稽徵法第四十一條
納稅義務人以詐術或其他不正當方法逃漏稅捐者，處五年以下有期徒刑、拘役或科或
併科新台幣六萬元以下罰金。
稅捐稽徵法第四十七條
本法關於納稅義務人、扣繳義務人及代徵人應處徒刑之規定，於左列之人適用之：
 一  公司法規定之公司負責人。
 二  民法或其他法律規定對外代表法人之董事或理事。
 三  商業登記法規定之商業負責人。
 四  其他非法人團體之代表人或管理人。
